【裁判字號】    91,家上,412
【裁判日期】    920326
【裁判案由】    離婚
【裁判全文】
臺灣高等法院民事判決  九十一年度家上字第四一二號
    上  訴  人  甲○○○
    被上訴  人  乙○○
右當事人間離婚事件，上訴人對於中華民國九十一年十一月二十六日臺灣臺北地方法
院九十一年度婚字第四九三號第一審判決提起上訴，本院判決如左：
    主      文
原判決廢棄。
准兩造離婚。
第一、二審訴訟費用由被上訴人負擔。
    事      實
甲、上訴人方面：
  一、聲明：
    (一)原判決廢棄。
    (二)請求准許兩造離婚。
  二、陳述：除與原判決記載相同者，茲引用之外，補陳：
    (一)七十九年開始，可能是因被上訴人罹患糖尿病之因，兩造即未再進行性行為，
      上訴人因顧慮小孩小而未請求離婚。惟自九十年三、四月起，被上訴人竟使用
      假陽具對上訴人進行性行為，上訴人表示不舒服，被上訴人不顧上訴人感受仍
      以強硬方式為之，致上訴人精神受到極大傷害。
    (二)另在生活細節方面，上訴人煮好飯菜後，被上訴人不吃，竟另找其他東西吃；
      或上訴人將鍋子洗淨後，被上訴人故意將鍋子弄髒，把醬油倒進去；或亂丟衛
      生紙等情，均已構成精神上虐待，兩造婚姻實已難以維持。兩造前已於九十年
      六月二十六日簽立離婚協議書，惟被上訴人其後翻悔，不願前往辦理離婚登記
      。
  三、證據：援用原審所提證據。
乙、被上訴人方面：
  一、聲明：
    (一)上訴駁回。
  二、陳述：除與原判決記載相同者，茲引用之外，補陳：
    (一)被上訴人自七十九年開始因罹患糖尿病而必須吃降血糖藥，以致性能力變差。
      兩造第一次使用之假陽具，係六十三年間由上訴人託其妹妹從日本帶回來。至
      於九十年三、四月間被上訴人再次購買假陽具，動機在於助興用，不是拿來虐
      待上訴人，當上訴人表示不舒服時，被上訴人即會終止使用。
    (二)另在生活細節方面，被上訴人習慣是看完電視後才收吃的東西，上訴人習慣是
      馬上收，上訴人小題大作。被上訴人雖曾簽立離婚協議書，惟係於酒醉時所為
      ，事後不在意。
丙、本院依職權向財團法人長庚紀念醫院函詢有關被上訴人罹患糖尿病之病情，長期
    服用治療糖尿病藥物是否會導致性能力變差、不舉之副作用等事宜。
    理      由
一、上訴人起訴主張：兩造於五十七年四月間結婚，初尚相安無事，惟自七十九年開
    始，被上訴人因故未能行房，伊顧慮兩造小孩還小，並未請求離婚。迨至九十年
    三、四月起，被上訴人竟使用假陽具對伊進行性行為，伊表示不舒服時，被上訴
    人不顧伊感受仍以強硬方式為之，致伊精神受到極大傷害。另在生活細節方面，
    伊煮好飯菜後，被上訴人不吃，另找其他東西吃；或伊將鍋子洗淨後，被上訴人
    故意將鍋子弄髒把醬油倒進去；或亂丟衛生紙等情，均已構成精神上虐待，兩造
    婚姻實已難以維持，爰依民法第一千零五十二條第一項第三款規定，訴請判決准
    許兩造離婚等情。
    被上訴人則以：伊自七十九年開始因罹患糖尿病吃降血糖藥，致性能力變差，於
    九十年三、四月間伊雖有使用假陽具，意在助性趣，惟此係兩廂情願，當上訴人
    表示不舒服時，伊即停止使用，本次並非第一次使用，不應屬於虐待行為，二人
    之間是溝通不良。至於生活細節之差異，是上訴人小題大作等語，資為抗辯。
二、經查兩造於五十七年四月間結婚，婚姻關係現仍存續中，業據上訴人於原審提出
    為真實。
三、按維護人格尊嚴與確保人身安全，為我國憲法保障人民自由權利之基本理念，增
    進夫妻情感之和諧，防止家庭暴力之發生，以保護婚姻制度，亦為社會大眾所期
    待，民法第一千零五十二條第一項第三款所稱「不堪同居之虐待」，應就具體事
    件，衡量夫妻之一方受他方虐待所受侵害之嚴重性，斟酌當事人之教育程度、社
    會地位及其他情事，是否已危及婚姻關係之維繫以為斷，若受他方虐待已逾越夫
    妻通常能忍受之程度而有侵害人格尊嚴與人身安全者，即不得謂非受不堪同居之
    虐待，大法官會議釋字第三七二號解釋明揭此旨。而所謂夫妻之一方受他方不堪
    同居之虐待，非以他方出於虐待之主觀意思為要件，苟他方侵害人格尊嚴與人身
    安全之行為，客觀上已逾越夫妻通常可忍受程度，危及婚姻關係之維繫，即屬不
    堪同居之虐待，最高法院八十七年度台上字第二九五七號判決足供參照。
四、本件上訴人主張：兩造自七十九年開始，被上訴人因故未能行房，迨至九十年三
    、四月起，被上訴人竟使用假陽具對伊進行性行為，伊表示不舒服時，被上訴人
    不顧伊感受仍以強硬方式為之，致伊之精神受到極大傷害之情；被上訴人則以前
    詞置辯。查性行為自由與個人之人格有不可分離之關係，每個人有自主決定是否
    、如何及與何人發生性行為之權利，夫妻間之性生活係維持共同生活美滿之重要
    因素，如何使夫妻性生活和諧美滿，雙方尤應本於尊重之立場溝通，非可僅憑一
    己之意獨斷為之。本件被上訴人於九十年三、四月間使用假陽具進行性行為之情
    ，業據兩造一致陳述在卷。雖被上訴人以：兩造間於六十三年時即曾使用過假陽
    具，此係第二次，事前有告知上訴人要買，事後告知多少錢，上訴人說不舒服後
    即未再使用云云置辯，惟查夫妻間性行為得採行多種方法以供助性，均有賴雙方
    溝通取得共識後情願為之，始足達成助性之目的，兩造縱令於二十餘年前之年輕
    時代曾經使用，此次被上訴人自行購買假陽具及告知上訴人費用若干，亦不足以
    代表上訴人同意再使用假陽具進行性行為，更何況，被上訴人自承雙方溝通不良
    （原審卷第二二頁），益徵被上訴人於使用假陽具前，並未尊重上訴人之性行為
    自主權，在取得上訴人同意前即逕自使用假陽具進行性行為，使上訴人感覺不舒
    服，甚且畏懼進入臥房睡覺，顯見上訴人之人格尊嚴未受到尊重，被上訴人雖非
    出於虐待之主觀意思，惟客觀上已逾越一般妻子通常可忍受之程度。再參酌兩造
    於九十年六月二十六日業已簽立離婚協議書，亦有上訴人提出、被上訴人自認簽
    名真正之離婚協議書附卷足按（原審卷第二三頁），可見雙方於九十年三、四月
    間性行為之不協調，業已危及兩造婚姻關係之維繫。職故，本件應認被上訴人未
    獲得上訴人同意逕自使用假陽具進行性行為，已構成「不堪同居之虐待」情事，
    從而上訴人基於民法第一千零五十二條第一項第三款規定訴請判決離婚，應予准
    許。
五、綜上所述，上訴人依民法第一千零五十二條第一項第三款規定訴請離婚，為有理
    由，應予准許。原審為上訴人敗訴之判決，尚有未洽。上訴意旨指摘原判決不當
    ，求予廢棄改判，為有理由，爰由本院予以廢棄改判如主文第二項所示。
六、本件結論已臻明確，兩造其餘攻擊防禦方法核與結論不生影響，爰不再予論述。
七、據上論結：本件上訴為有理由，依民事訴訟法第四百五十條、第七十八條，判決
    如主文。
中      華      民      國    九十二    年      三      月    二十六    日
                                  民事第四庭
                                      審判長法  官  李  瓊  蔭
                                            法  官  楊  豐  卿
                                            法  官  林  金  吾
右正本係照原本作成。
如不服本判決，應於收受送達後二十日內向本院提出上訴書狀，其未表明上訴理由者
，應於提出上訴後二十日內向本院補提理由書狀（均須按他造當事人之人數附繕本）
上訴時應提出委任律師或具有律師資格之人之委任狀；委任有律師資格者，另應附具
律師資格證書及釋明委任人與受任人有民事訴訟法第四百六十六條之一第一項但書或
第二項（詳附註）所定關係之釋明文書影本。
中      華      民      國    九十二    年      三      月    二十七    日
                                            書記官  張  淑  芳
附註：
民事訴訟法第四百六十六條之一（第一項、第二項）：
對於第二審判決上訴，上訴人應委任律師為訴訟代理人。但上訴人或其他法定代理人
具有律師資格者，不在此限。
上訴人之配偶、三親等內之血親、二親等內之姻親，或上訴人為法人、中央或地方機
關時，其所屬專任人員具有律師資格並經法院認為適當者，亦得為第三審訴訟代理人
。


司法院資訊處製作；財團法人民間司法改革基金會備份。
